臺灣桃園地方法院刑事判決
111年度原訴字第72號
公  訴  人  臺灣桃園地方檢察署檢察官
被      告  袁霆鋒（原名袁誥駿）




指定辯護人  本院公設辯護人 彭詩雯
上列被告因妨害秩序等案件，經檢察官提起公訴（110年度軍偵
字第258號），被告於本院準備程序進行中，就被訴事實為有罪
之陳述，經本院告知簡式審判程序意旨，並聽取公訴人及被告之
意見後，本院合議庭裁定依簡式審判程序審理，判決如下：
    主  文
袁霆鋒（原名袁誥駿）共同犯攜帶兇器在公共場所聚集3 人以上
下手實施強暴罪，處有期徒刑陸月，如易科罰金，以新臺幣壹仟
元折算壹日。
    事實及理由
一、犯罪事實：　　
　　袁霆鋒、黃證丞（另行審理）及李可安（由檢察官另行發布
    通緝）為朋友，其3人於民國110年9月22日凌晨3時12分許在
    桃園市○○區○○路00號地下1樓之酒吧飲酒後，離去之際，在
    桃園市○○區○○路00號前，與先前同樣在該酒吧內、欲駕車離
    去之蕭名勝、施再平發生口角衝突，袁霆鋒、黃證丞及李可
    安即基於在公共場所聚集3人以上下手實施強暴之犯意聯絡
    ，對先下車之蕭名勝徒手攻擊，致蕭名勝受有瘀青、擦傷之
    傷害，蕭名勝趁隙下樓至上開酒吧向其友人葉智安、鄭永馳
    求助，詎料葉智安先與蕭名勝上樓後，即與袁霆鋒、黃證丞
    、李可安再次發生肢體衝突，此時袁霆鋒自行持李可安所有
    之折疊刀1把，提升其犯意為意圖供行使之用而攜帶兇器在
    公共場所聚集3人以上下手實施強暴之犯意及另基於傷害之
    犯意（黃證丞就袁霆鋒持兇器部分無犯意聯絡），朝葉智安
    之右腋下及腹部各刺1刀，致葉智安受有右下腹壁穿刺傷（
    約3公分）、右腋下穿刺傷（約3公分）之傷害。嗣警方據報
    到場，當場將袁霆鋒、黃證丞、蕭名勝、施再平、鄭永馳逮
    捕，並扣得袁霆鋒持用之上開折疊刀1把。案經蕭名勝、葉
    智安訴由桃園市政府警察局桃園分局報告臺灣桃園地方檢察
    署檢察官偵查後起訴。
二、證據：
  ㈠被告袁霆鋒於警詢及偵訊中及同案被告黃證丞於偵訊中之自
    白。
　㈡證人即告訴人蕭名勝、葉智安、證人鄭永馳、施再平於警詢
    及偵訊中之證述相符。
　㈢桃園市政府警察局桃園分局扣押筆錄、扣押物品目錄表、監
    視器畫面截圖、桃園市政府警察局桃園分局扣押物品清單、
    告訴人葉智安之敏盛綜合醫院甲種診斷證明書。
三、論罪科刑：
  ㈠核被告袁霆鋒（原名袁誥駿）所為，係犯刑法第277條第1項
    之傷害罪（對告訴人蕭名勝、葉智安，共2罪）及同法第150
     條第2 項第1 款、第1 項後段之攜帶兇器在公共場所聚集3
     人以上下手實施強暴罪（1罪）。被告袁霆鋒（原名袁誥駿
    ）與同案被告李可安間，就上開攜帶凶器在公共場所聚集3 
    人以上下手實施強暴之犯行；及渠2人與同案被告黃證丞間
    就上開在公共場所聚集3 人以上下手實施強暴之犯行；又被
    告袁霆鋒（原名袁誥駿）與同案被告黃證丞間就傷害告訴人
    蕭名勝之傷害犯行，分別有犯意聯絡、行為分擔，均應論以
    共同正犯。又被告袁霆鋒（原名袁誥駿）所為上開3 項犯行
    （刑法第277條第1項之傷害罪共2罪、同法第150 條第2 項
    第1 款、第1 項後段之攜帶兇器在公共場所聚集3 人以上下
    手實施強暴罪1罪），係一行為觸犯數罪名之想像競合犯，
    應依刑法第55條之規定，從一重之攜帶兇器在公共場所聚集
    3 人以上下手實施強暴罪處斷。
  ㈡辯護人固以：本案是偶發事件，被告等人並非就特定事由於
    案發前召集人手犯罪，應不構成妨害秩序罪等語，為被告之
    利益辯護。然查：「按刑法第150 條聚眾施強暴脅迫罪，原
    規定之構成要件『公然聚眾』部分，於民國109 年1 月15日修
    正為『在公共場所或公眾得出入之場所聚集3 人以上』。其修
    正理由（同第149 條修正說明）載敘：實務見解認為，『聚
    眾』係指參與之多數人有隨時可以增加之狀況，若參與之人
    均係事前約定，人數既已確定，便無隨時可以增加之狀況，
    自與聚眾之情形不合。此等見解範圍均過於限縮，也無法因
    應當前社會之需求。爰將本條前段修正為『在公共場所或公
    眾得出入之場所』有『聚集』之行為為構成要件，亦即行為（
    人）不論其在何處、以何種聯絡方式（包括透過社群通訊軟
    體：如LINE、微信、網路直播等）聚集，其係在遠端或當場
    為之，均為本條之聚集行為，且包括自動與被動聚集之情形
    ，亦不論是否係事前約定或臨時起意者均屬之等旨。查該修
    正條文除場所屬性不再侷限於實質上一般大眾可共見共聞之
    地點外，並將在現場實施騷亂之人數，明定為3 人以上為已
    足，至若隨時有加入不特定之群眾，或於實施強暴脅迫持續
    中，其原已聚集之人數有所變化，均無礙於『聚集3 人以上』
    要件之成立。而本罪既屬妨害秩序之一種犯罪，則聚眾實施
    強暴脅迫之人，主觀上自須具有妨害秩序之故意，亦即應具
    有實施強暴脅迫而為騷亂之共同意思，始與該條罪質相符。
    惟此所稱聚眾騷亂之共同意思，不以起於聚集行為之初為必
    要。若初係為另犯他罪，或別有目的而無此意欲之合法和平
    聚集之群眾，於聚眾過程中，因遭鼓動或彼此自然形成激昂
    情緒，已趨於對外界存有強暴脅迫化，或已對欲施強暴脅迫
    之情狀有所認識或預見，復未有脫離該群眾，猶基於集團意
    識而繼續參與者，亦均認具備該主觀要件。且其等騷亂共同
    意思之形成，不論以明示通謀或相互間默示之合致，亦不論
    是否係事前鳩集約定，或因偶發事件臨時起意，其後仗勢該
    群眾結合之共同力，利用該已聚集或持續聚集之群眾型態，
    均可認有聚眾騷亂之犯意存在。又該條之修法理由固說明：
    倘3 人以上，在公共場所或公眾得出入之場所聚集，進而實
    行強暴脅迫（例如：鬥毆、毀損或恐嚇等行為）者，不論是
    對於特定人或不特定人為之，已造成公眾或他人之危害、恐
    懼不安，應即該當犯罪成立之構成要件，以符保護社會治安
    之刑法功能之旨。然依本罪之規定體例，既設於刑法第二編
    分則第七章妨害秩序罪內，則其保護之法益自係在公共秩序
    及公眾安寧、安全之維護，使其不受侵擾破壞。是本罪既係
    重在公共安寧秩序之維持，故若其實施強暴脅迫之對象，係
    對群眾或不特定人為之，而已造成公眾或他人之危害、恐懼
    不安致妨害社會秩序之安定，自屬該當。惟如僅對於特定人
    或物為之，基於本罪所著重者係在公共秩序、公眾安全法益
    之保護，自應以合其立法目的而為解釋，必其憑藉群眾形成
    的暴力威脅情緒或氛圍所營造之攻擊狀態，已有可能因被煽
    起之集體情緒失控及所生之加乘效果，而波及蔓延至周邊不
    特定、多數、隨機之人或物，以致此外溢作用產生危害於公
    眾安寧、社會安全，而使公眾或不特定之他人產生危害、恐
    懼不安之感受，始應認符合本罪所規範之立法意旨。如未有
    上述因外溢作用造成在該場合之公眾或他人，產生危害、恐
    懼不安，而有遭波及之可能者，即不該當本罪之構成要件。
    至犯本罪所實施之強暴脅迫，而有侵害其他法益並犯他罪者
    ，自應視其情節不同，分別依刑法第50條之規定以實質數罪
    併合處罰，或依競合關係論處之。」，最高法院110台上字
    第6191號判決可資參照。經查本件被告袁霆鋒（原名袁誥駿
    ）及同案被告黃證丞、李可安先後與告訴人及在場人等發生
    毆鬥肢體衝突，顯已符合聚集3 人在上開公共場所實施強暴
    之妨害秩序罪構成要件，且修法後依立法理由，刑法第150 
    條所謂聚集行為之構成要件，行為人不論在何處以何種方式
    聚集，均為本條之聚集行為，且包含自動與被動之聚集情況
    ，亦不論事先約定或臨時起意均屬之，且聚集之人數明定為
    3 人以上而不受限需隨時可以增加的情形；況本件被告聚集
    3 人以上在公共場所實施強暴之犯行，其情緒激動、衝突時
    間非短，且先後以徒手或持刀械為之，並血濺當場，場面混
    亂，故此種當下之攻擊狀態，已足因其等已被煽起之集體情
    緒失控及所生之加乘效果，而波及蔓延至周邊不特定、多數
    、隨機之人或物，以致此外溢作用產生危害於公眾安寧、社
    會安全，而使在場旁觀之公眾或不特定他人產生危害、恐懼
    不安之感受，已然對於社會治安秩序造成一定危害，揆之前
    開最高法院判決意旨，自應成立刑法第150 條第1項之妨害
    秩序罪，殆無疑義。是辯護人前揭所辯，尚難憑採。
  ㈢又本件因被告袁霆鋒（原名袁誥駿）攜帶兇器在公共場所聚
    集3 人以上下手實施強暴對當時社會安寧秩序雖有影響、妨
    害，然其情節尚非重大，故不依刑法第150條第2 項規定加
    重其刑，併予敘明。
　㈣爰審酌被告袁霆鋒（原名袁誥駿）因與告訴人2人發生糾紛，
    竟未能理性處理，即聚集黃證丞、李可安實施強暴與之毆鬥
    ，復為發洩怒氣，又提升犯意，與李可安共同基於攜帶兇器
    在公共場所聚集3 人以上下手實施強暴之犯意並分擔犯行，
    持刀械傷害告訴人2人之身體，而影響社會安寧秩序，更造
    成告訴人受有傷害，所為應予非難。惟其犯後坦承犯行，態
    度尚佳，兼衡其教育程度高中肄業、家境勉持之智識程度與
    經濟、生活狀況，暨被告之犯罪動機、目的、手段及所生危
    害等一切情狀，量處如主文所示之刑，並諭知易科罰金之折
    算標準。
四、被告袁霆鋒（原名袁誥駿）就本案犯行所持用之摺疊刀乙支
    ，雖係供本件犯罪所用之物，惟非屬被告袁霆鋒（原名袁誥
    駿）所有，爰不併予宣告沒收，附此敘明。
據上論斷，應依刑事訴訟法第273 條之1 第1 項、第299 條第1
項前段，判決如主文。
本件經檢察官彭師佑提起公訴，檢察官高玉奇到庭執行職務。 
中　　華　　民　　國　　111 　年　　8 　　月　　22　　日
                         刑事第十四庭 法  官  江德民
以上正本證明與原本無異。
如不服本判決應於收受判決後20日內向本院提出上訴書狀，並應
敘述具體理由。其未敘述上訴理由者，應於上訴期間屆滿後20日
內向本院補提理由書(均須按他造當事人之人數附繕本)「切勿逕
送上級法院」。 

　　　　　　　　　　　        　　　　書記官　吳怡靜
中　　華　　民　　國　　111 　年　　8 　　月　　22　　日
附錄本件論罪科刑之法條：
中華民國刑法第150條
在公共場所或公眾得出入之場所聚集三人以上，施強暴脅迫者，
在場助勢之人，處1年以下有期徒刑、拘役或10萬元以下罰金；
首謀及下手實施者，處6月以上5年以下有期徒刑。
犯前項之罪，而有下列情形之一者，得加重其刑至二分之一：
一、意圖供行使之用而攜帶兇器或其他危險物品犯之。
二、因而致生公眾或交通往來之危險。
中華民國刑法第277條
傷害人之身體或健康者，處5年以下有期徒刑、拘役或50萬元以
下罰金。
犯前項之罪，因而致人於死者，處無期徒刑或7年以上有期徒刑
；致重傷者，處3年以上10年以下有期徒刑。